【裁判字號】    92,上易,112
【裁判日期】    920520
【裁判案由】    確認通行權
【裁判全文】
臺灣灣高等法院臺中分院民事裁定      九十二年度上易字第一一二號
      上  訴  人  甲○○○
      訴訟代理人  乙○○
      被  上訴人  戊○○
      訴訟代理人  丙○○
      被  上訴人  丁○○
右當事人間請求確認通行權事件，上訴人對於中華民國九十一年十一月二十六日臺灣
南投地方法院九十一年度訴字第一三○號第一審判決提起上訴，其中關於上訴人追加
之訴部分，本院裁定如左：
    主    文
追加之訴駁回。
追加之訴訟費用由上訴人負擔。
    理    由
一、按訴狀送達後，原告不得將原訴變更或追加他訴；又訴之變更或追加，非經他造
    同意，不得為之；但第二百五十五條第一項第二款至第六款情形不在此限；民事
    訴訟法第二百五十五條第一項、第四百四十六條第一項分別定有明文。次按民事
    訴訟法第二百五十五條第一項第二款所謂請求之基礎事實同一，係指變更或追加
    之訴與原訴之主要爭點有其共同性，各請求所主張之利益在社會生活上可認係屬
    同一或關連之紛爭，而就原請求之訴訟及證據資料，於繼續審理時，在相當程度
    範圍內具有同一性或一體性，得期待於後請求之審理予以利用，俾先後兩請求得
    在同一程序中一併解決，避免重複審理者（最高法院九十年度台抗字第二八七號
    裁定要旨參照）。本件上訴人於原審本於民法第七百八十七條袋地通行權之法律
    關係，請求(一)確認上訴人就被上訴人戊○○所有坐落南投縣竹山鎮○○段七○四
    地號土地如附圖所示七○四Ａ部分，面積十平方公尺之土地有通行權存在。(二)確
    認上訴人就被上訴人丁○○所有坐落同段六七一地號土地如附圖所示六七一Ａ部
    分，面積九平方公尺之土地有通行權存在。(三)被上訴人戊○○、丁○○應將右揭
    土地上之地上物除去，並不得在右揭地號土地上營建或為其他妨礙上訴人通行之
    行為。嗣上訴本院後，主張被上訴人戊○○、丁○○於右揭土地上置放盆栽、圈
    圍鐵線及立有石柱，係故意以背於善良風俗妨礙上訴人之通行，另主張依據民法
    第一百八十四條第一項後段侵權行為之法律關係，併為前揭聲明(三)之請求依據，
    核屬訴之追加；而侵權行為損害賠償請求權與袋地通行權之構成要件迥異，二者
    之訴訟及證據資料並不具同一性，原請求之訴訟及證據資料於追加之訴尚無利用
    之餘地，且被上訴人對於上訴人訴之追加表示不同意，揆之前揭說明，上訴人追
    加之訴不合法，自不應准許。
二、據上論結，本件上訴人追加之訴不合法，依民事訴訟法第四百六十三條、第二百
    四十九條第一項第六款、第九十五條、第七十八條，裁定如主文。
中      華      民      國    九十二    年      五      月     二十     日
~B1民事第二庭審判長法  官  童有德
~B2                法  官  蔡秉宸
~B3                法  官  翁芳靜
右為正本係照原本作成。
不得抗告。
~B                書記官  陳麗玉
中      華      民      國    九十二    年      五      月    二十一    日
                                                                        Ｂ


司法院資訊處製作；財團法人民間司法改革基金會備份。
